---
title: "Evidencia 1"
output:
  pdf_document: default
---

Análisis de biología computacional `  BT1013.525`

```
Víctor Manuel Puga Ruiz     A01568636
```

# Dependencies

```{r}
# navigate to your working directory (varies per user)
setwd("/cloud/project/Project")

if (!requireNamespace("seqinr", quietly = TRUE)) {
  install.packages("seqinr")
}
if (!requireNamespace("ggplot2", quietly = TRUE)) {
  install.packages("ggplot2")
}

library(seqinr)
library(ggplot2)
```

# Genome Files

```{r}
# must upload/move the sequences to the working directory

reference <- read.fasta("SARS-CoV-2 Sequences (Sample)/SARS-CoV-2 (Reference).fasta")[[1]]
B.1.1.7   <- read.fasta("SARS-CoV-2 Sequences (Sample)/SARS-CoV-2 (B.1.1.7) Sample.fasta")[[1]]
B.1.351   <- read.fasta("SARS-CoV-2 Sequences (Sample)/SARS-CoV-2 (B.1.351) Sample.fasta")[[1]]
P.1       <- read.fasta("SARS-CoV-2 Sequences (Sample)/SARS-CoV-2 (P.1) Sample.fasta")[[1]]
B.1.427   <- read.fasta("SARS-CoV-2 Sequences (Sample)/SARS-CoV-2 (B.1.427) Sample.fasta")[[1]]
B.1.429   <- read.fasta("SARS-CoV-2 Sequences (Sample)/SARS-CoV-2 (B.1.429) Sample.fasta")[[1]]

all.variants = list(
  "Reference" = reference, 
  "B.1.1.7"   = B.1.1.7, 
  "B.1.351"   = B.1.351, 
  "P.1"       = P.1, 
  "B.1.427"   = B.1.427, 
  "B.1.429"   = B.1.429
)
```
\newpage

# Functions

```{r}
seq.length <- function(dna.seq) {
  getLength(dna.seq)
}

seq.composition <- function(dna.seq) {
  count(dna.seq, 1)
}

seq.gc <- function(dna.seq) {
  GC(dna.seq)
}

seq.translate <- function(dna.seq) {
  comp(dna.seq)
}

seq.composition.graph <- function(dna.seq) {
  cols = c(
    "a" = "#106BFF",
    "t" = "#FECF0F",
    "g" = "#30D33B", 
    "c" = "#FC2B2D"
  )
  pie(seq.composition(dna.seq), col = cols)
}

stats <- function(dna.seq) {
  annotations <- getAnnot(dna.seq)
  l <- seq.length(dna.seq)
  composition <- seq.composition(dna.seq)
  gc_amount <- seq.gc(dna.seq)
  translation <- seq.translate(dna.seq)

  cat(substring(annotations, 1, 79), "[...]\n", substring(annotations, 80), "\n\n")
  cat("Length:", l, "bases", "\n\n")
  cat("Composition:")
  print(composition)
  cat("\nCG:", gc_amount, "\n\n")
  cat("Original:   ", dna.seq[1:60], " ... (first 60)\n", sep = "")
  cat("Complement: ", translation[1:60], " ... (first 60)\n\n", sep = "")
  cat("Graph:")
  seq.composition.graph(dna.seq)
}
```
\newpage

# Reference Genome
```{r}
stats(reference)
```
\newpage

# B.1.1.7 Variant
```{r}
stats(B.1.1.7)
```
\newpage

# B.1.351 Variant
```{r}
stats(B.1.351)
```
\newpage

# P.1 Variant
```{r}
stats(P.1)
```
\newpage

# B.1.427 Variant
```{r}
stats(B.1.427)
```
\newpage

# B.1.429 Variant
```{r}
stats(B.1.429)
```
\newpage

# Comparison
```{r}
data <- data.frame(
  Variant = character(), 
  Base = character(), 
  Value = integer()
)

for (i in names(all.variants)) {
  comps <- seq.composition(all.variants[i][[1]])
  n <- nrow(data)
  data[n + 1,] <- list(Variant = i, Base = "A", Value = comps["a"])
  data[n + 2,] <- list(Variant = i, Base = "T", Value = comps["t"])
  data[n + 3,] <- list(Variant = i, Base = "G", Value = comps["g"])
  data[n + 4,] <- list(Variant = i, Base = "C", Value = comps["c"])
}

variants <- data["Variant"][[1]]
bases <- data["Base"][[1]]
value <- data["Value"][[1]]


  
ggplot(data, aes(fill = bases, y = value, x = variants)) + 
    geom_bar(position = "stack", stat = "identity") + 
    scale_fill_manual(values = c("#106BFF", "#FECF0F", "#30D33B", "#FC2B2D")) + 
    geom_text(
      aes(colour = "#000000", label=value), 
      position=position_stack(), 
      vjust=1.5,
      colour = "white", 
      fontface = "bold"
    ) + 
    labs(
      title = "Nitrogenous Base Distribution per Variant",
      subtitle = "for SARS-CoV-2",
      caption = "Data source: NCBI",
      x = "Variants", 
      y = "Quantity", 
      fill = "Bases"
    )
```

## Interpretación
Todas las variantes del virus tienen diferente cantidad de nucleótidos, 
y differente composición de los mismos, sin embargo, a la hora de compararlos 
se pueden observar que las variaciones que hay entre ellos son míminas, y casi
desapercibidas.

Esto es interesante, ya que estas minúsculas mutaciones en el genoma del virus 
pueden llegar a tener rasgos que los vuelvan resistentes a las vacunas que
se desarrollen. Otro efecto de las mutaciones puede ser el más facil contagio, 
o peores síntomas. Este es el motivo por el que se hacen investigaciones para 
detectar las variantes, sus probables causas de mutación, y mitigar posibles 
efectos negativos que generen.
