---
title: "Evidencia 2"
output:
  github_document:
    toc: true
  pdf_document:
    toc: true
---

```{r, setup, include = FALSE}
library(knitr)
knitr::opts_chunk$set(fig.align = "center", fig.width = 20, fig.height = 15)
```

\newpage

Análisis de biología computacional `  BT1013.525`

```
Bryan Manuel De la O Perea  A01246337
Andrés Sarellano Acevedo    A01245418
Maximiliano Villegas García A01635825
Víctor Manuel Puga Ruiz     A01568636
```

# Preparación

## Librerías


```{r}
suppressMessages(library(seqinr))
suppressMessages(library(ape))
suppressMessages(library(ggplot2))
suppressMessages(library(ggtree))
```
\newpage

## Utilidades

```{r}
seq.length <- function(dna.seq) {
  getLength(dna.seq)
}

seq.composition <- function(dna.seq) {
  total <- seq.length(dna.seq)
  bases <- count(dna.seq, 1)
  bases["n"] <- total - sum(bases)

  sapply(bases, function(x) { 
    round(x / total * 100, 2)
  })
}

base.colors <- c(
  "-" = "#FD8D0E",
  "t" = "#106BFF",
  "a" = "#FC2B2D",
  "g" = "#30D33B",
  "c" = "#FECF0F",
  "n" = "#3D3D3D",
  
  "T" = "#106BFF",
  "A" = "#FC2B2D",
  "G" = "#30D33B",
  "C" = "#FECF0F",
  "N" = "#3D3D3D"
)

title.theme <- theme(
  plot.title = element_text(size = 30, face = "bold", hjust = 0.5),
  plot.subtitle = element_text(size = 20, hjust = 0.5),
  plot.caption =  element_text(size = 10)
)

legend.theme <- theme(
  legend.title =  element_text(size = 25),
  legend.key.size = unit(1, "cm"),
  legend.text = element_text(size = 20)
)

caption <- labs(caption = "Data source: NCBI")
```


\newpage

# Metodología

## Video

<!-- https://pandoc.org/MANUAL.html#option--self-contained -->
<center>
  <iframe 
  data-external="1" 
  width="560" 
  height="315" 
  src="https://www.youtube-nocookie.com/embed/StTqXEQ2l-Y" 
  title="YouTube video player" 
  frameborder="0" 
  allow="accelerometer; autoplay; clipboard-write; encrypted-media; gyroscope; picture-in-picture"
  allowfullscreen>
  </iframe>
</center>

<!-- VIDEO LINK IF EXPORT IS PDF -->

## Caso seleccionado

La investigación que se vamos a realizar es sobre las variantes del virus
en los países con mayor cantidad de casos. Al finalizar el estudio, se busca
determinar qué tan diferentes son las variantes entre estos países.

También se demostrará si hay diferencias significativas en el virus entre las 
poblaciones Asiáticas, Hispanas, Europeas, y Africanas, o si son similares.

\newpage

Muestras de los primeros 20 países con mayor número de casos 
(descendiente, April 26, 2021 at 3:45 p.m. ET)


```{r}
accessions <- c(
  "MZ021779.1" = "USA",
  "MW828655.1" = "India",
  "MW592707.1" = "Brazil",
  "HG993789.1" = "France",
  "MW305251.1" = "Russia",
  "MW320691.1" = "Turkey",
  "OD906787.1" = "United Kingdom",
  "MW854297.1" = "Italy",
  "MW976780.1" = "Spain",
  "MW633324.1" = "Germany",
  "MW633898.1" = "Argentina",
  "MT470219.1" = "Colombia",
  "HG994166.1" = "Poland",
  "MW737421.1" = "Iran",
  "MW595909.1" = "Mexico",
  ##""         = "Ukraine",
  "MT263074.1" = "Peru",
  "MZ026854.1" = "Indonesia",
  "MT517423.1" = "Czech Republic",
  "MW981442.1" = "South Africa",
  "MW309426.1" = "Canada"
)

contintents <- c(
  "MZ021779.1" = "North America",
  "MW828655.1" = "Asia",
  "MW592707.1" = "South America",
  "HG993789.1" = "Europe",
  "MW305251.1" = "Europe",
  "MW320691.1" = "Asia",
  "OD906787.1" = "Europe",
  "MW854297.1" = "Europe",
  "MW976780.1" = "Europe",
  "MW633324.1" = "Europe",
  "MW633898.1" = "South America",
  "MT470219.1" = "South America",
  "HG994166.1" = "Europe",
  "MW737421.1" = "Asia",
  "MW595909.1" = "North America",
  "MT263074.1" = "South America",
  "MZ026854.1" = "Asia",
  "MT517423.1" = "Europe",
  "MW981442.1" = "Africa",
  "MW309426.1" = "North America"
)
```

```{r}
if (!file.exists("./data/MERGED.fasta")) { ## only search once
  sequences <-read.GenBank(names(accessions))
  write.dna(sequences, file = "./data/MERGED.fasta", colsep = "", format = "fasta")
}
```
\newpage

## Longitud de las secuencias

```{r}
all.seq <- read.fasta("./data/MERGED.fasta")
all.seq.bin <- read.dna("./data/MERGED.fasta", format = "fasta")
all.seq.bin

lengths <- data.frame(Accession = character(), Country = character(), Length = integer())

for (i in 1:length(all.seq)) {
  ac <- labels(all.seq)[i]
  lengths[i, ] <- list(ac, accessions[ac],  seq.length(all.seq[[ac]]))
}

lengths
```
Todas las secuencias tienen una longitud de alrededor de 29800 bases. 
Estas variaciones de longitudes se pueden deber a los cambios que hay en el 
genoma por mutaciones, o simplemente por la probabilidad de que ocurran errores 
al medir.

## Comparación de las secuencias

```{r}
data <- data.frame(Variant = character(), Base = character(), Value = integer())

n <- 0
for (i in labels(all.seq)) {
  var.name <- paste(i, accessions[i], sep = "\n")
  comps <- seq.composition(all.seq[[i]])
  data[n + 1,] <- list(Variant = var.name, Base = "A", Value = comps["a"])
  data[n + 2,] <- list(Variant = var.name, Base = "T", Value = comps["t"])
  data[n + 3,] <- list(Variant = var.name, Base = "G", Value = comps["g"])
  data[n + 4,] <- list(Variant = var.name, Base = "C", Value = comps["c"])
  data[n + 5,] <- list(Variant = var.name, Base = "N", Value = comps["n"])
  n <- n + 5
}

data.labs <- sapply(data$Value, function(v) { paste(v, "%", sep = "") })

ggplot(data, aes(fill = Base, y = Value, x = Variant)) +
    geom_bar(position = "stack", stat = "identity") +
    scale_fill_manual(values = base.colors) +
    geom_text(
      aes(label = data.labs),
      position = position_stack(),
      vjust = 1.5,
      colour = "white",
      fontface = "bold",
      check_overlap = TRUE,
      size = 5
    ) +
    labs(
      title = "Nitrogenous Base Distribution per Variant for SARS-CoV-2 ",
      subtitle = "in the top 20 countries with the most cases",
      x = "Samples", 
      y = "Quantity", 
      fill = "Bases"
    ) + caption +
    theme(axis.title = element_text(size = 20)) + title.theme + legend.theme
```

Con esta gráfica de las distribuciones se puede observar que, al menos en su 
composición porcentual de bases nitrogenadas, las muestras se podrían dividir 
en 2 categorías. Las muestras de Estados Unidos y Francia tienen una 
composición similar. Las muestras de los otros 18 países también se parecen 
entre sí. La única diferencia significativa entre estos dos grupos es la 
cantidad de bases que no pudieron ser identificadas, marcadas como `N`.

<!-- > Ver [aquí](https://TODO) para mejor detalle -->
\newpage

## Árbol filogenético

La alineación de las secuencias se realizó con Clustal Omega en 
<https://www.ebi.ac.uk/Tools/msa/clustalo/>. Este paso es un requerimiento para
encontrar la matriz de distancia entre las secuencias, pues cada una debe tener
la misma longitud.

El proceso que se efectúa al alinear las secuencias es buscar las secciones que
se repiten en la mayoría de las secuencias, alinearlas, y rellenar los espacios
vacíos con guiones (`-`).

Por ejemplo, la alineación de las primeras bases de las 20 secuencias se 
visualiza a continuación.

```
CLUSTAL O(1.2.4) multiple sequence alignment


MZ021779.1      ------------------------------------------------------agatct	6
HG993789.1      nnnnnnnnnnnnnnnnnnnnnnnnnnnnnnnnnnnnnnactttcgatctcttgtagatct	60
MZ026854.1      ------------------------------------------------------agatct	6
MW854297.1      -------gtttataccttcccaggtaacaaaccaaccaactttcgatctcttgtagatct	53
MW976780.1      ------------------------------------------------------agatct	6
MW981442.1      -------------------------------------aactttcgatctcttgtagatct	23
MW737421.1      --------------------------------------actttcgatctcttgtagatct	22
OD906787.1      nnnnnnnnnnnnnnnnnnnnnnnnnnnnnnnnnnnnnnnnnnnnnnnnnnnnnnagatct	60
MW595909.1      ------ggtttataccttcccaggtaacaaaccaaccaactttcgatctcttgtagatct	54
MW633324.1      ------------------------------------------------------agatct	6
MW633898.1      ------------------------------------------------------------	0
MW828655.1      attaaaggtttataccttcccaggtaacaaaccaaccaactttcgatctcttgtagatct	60
MW305251.1      ---------------------------------aaccaactttcgatctcttgtagatct	27
MT470219.1      attaaaggtttataccttcccaggtaacaaaccaaccaactttcgatctcttgtagatct	60
HG994166.1      nnnnnnggtttataccttgccaggtaacaaaccaaccaactttcgatctcttgtagatct	60
MW592707.1      ------------taccttcccaggtaacaaaccaaccaactttcgatctcttgtagatct	48
MW309426.1      ------------------------------------------------------agatct	6
MT517423.1      ----------tataccttcccaggtaacaaaccaaccaactttcgatctcttgtagatct	50
MW320691.1      --------------------------------caaccaactttcgatctcttgtagatct	28
MT263074.1      ---------ttataccttcccaggtaacaaaccaaccaactttcgatctcttgtagatct	51
                                                                            

MZ021779.1      gttctctaaacgaactttaaaatctgtgtggctgtcactcggctgcatgcttagtgcact	66
HG993789.1      gttctctaaacgaactttaaaatctgtgtggctgtcactcggctgcatgcttagtgcact	120
MZ026854.1      gttctctaaacgaactttaaaatctgtgtggctgtcactcggctgcatgcttagtgcact	66
MW854297.1      gttctctaaacgaactttaaaatctgtgtggctgtcactcggctgcatgcttagtgcact	113
MW976780.1      gttctctaaacgaactttaaaatctgtgtggctgtcactcggctgcatgcttagtgcact	66
MW981442.1      gttctctaaacgaactttaaaatctgtgtggctgtcactcggctgcatgcttagtgcact	83
MW737421.1      gttctctaaacgaactttaaaatctgtgtggctgtcactcggctgcatgcttagtgcact	82
OD906787.1      gttctctaaacgaactttaaaatctgtgtggctgtcactcggctgcatgcttagtgcact	120
MW595909.1      gttctctaaacgaactttaaaatctgtgtggctgtcactcggctgcatgcttagtgcact	114
MW633324.1      gttctctaaacgaactttaaaatctgtgtggctgtcactcggctgcatgcttagtgcact	66
MW633898.1      ----tctaaacgaactttaaaatctgtgtggctgtcactcggctgcatgcttagtgcact	56
MW828655.1      gttctctaaacgaactttaaaatctgtgtggctgtcactcggctgcatgcttagtgcact	120
MW305251.1      gttctctaaacgaactttaaaatctgtgtggctgtcactcggctgcatgcttagtgcact	87
MT470219.1      gttctctaaacgaactttaaaatctgtgtggctgtcactcggctgcatgcttagtgcact	120
HG994166.1      gttctctaaacgaactttaaaatctgtgtggctgtcactcggctgcatgcttagtgcact	120
MW592707.1      gttctctaaacgaactttaaaatctgtgtggctgtcactcggctgcatgcttagtgcact	108
MW309426.1      gttctctaaacgaactttaaaatctgtgtggctgtcactcggctgcatgcttagtgcact	66
MT517423.1      gttctctaaacgaactttaaaatctgtgtggctgtcactcggctgcatgcttagtgcact	110
MW320691.1      gttctctaaacgaactttaaaatctgtgtggctgtcactcggctgcatgcttagtgcact	88
MT263074.1      gttctctaaacgaactttaaaatctgtgtggctgtcactcggctgcatgcttagtgcact	111
                    ********************************************************

...

```


```{r}
clust <- read.alignment(
  "./data/clustalo-I20210427-013920-0382-41949213-p2m.clustal_num",
  format = "clustal", forceToLower = TRUE,
)
dna <- as.DNAbin(clust)
dna
```

\newpage

### Matriz de distancia

```{r}
D <- dist.dna(dna)
D.mat <- as.matrix(D)

heat.mat <- data.frame(X = character(), Y = character(), Val = double())

n <- 0
for (col in colnames(D.mat)) {
  for (r in rownames(D.mat)) {
    n <- n + 1
    heat.mat[n, ] <- list(col, r, D.mat[col, r])
  }
}

ggplot(heat.mat, aes(X, Y, fill = Val)) +
  geom_tile(color = "black") +
  coord_fixed() +
  scale_fill_gradientn(
    colours = heat.colors(100, rev = TRUE), 
    n.breaks = 2,
    labels = c("Min", "Max"),
  ) +
  labs(
      title = "Distance Matrix",
      subtitle = "Comparison between sequences",
      fill = "Legend",
      x = NULL, 
      y = NULL
  ) + caption +
  theme(
    axis.text.x = element_text(size = 20, angle = 90),
    axis.text.y = element_text(size = 20)
  ) + title.theme + legend.theme
```


Las áreas de amarillo claro significan que hay poca diferencia, mientras que los
rojos oscuros significan mayor diferencia entre secuencias. Como se espera, la 
distancia entre ellas es nula. Se aprecia una diagonal, que es la comparación de
las secuencias con ellas mismas. Visualizando este resultado, se pudiera inferir
que la secuencia `MW737421.1`, de Irán, estará más alejada de las demás en el 
árbol filogenético.

\newpage

### Árboles

```{r}
tree <- nj(D)

ggtree(tree) +
  xlim(0, 0.0022) +
  geom_tippoint() +
  geom_tiplab(
    aes(label = paste(label, "  (", accessions[label], ")", sep = "")),  
    offset = 0.00002,
    size = 7
  ) +
  labs(title = "SARS-CoV-2 Phylogenetic Tree") + caption + title.theme 
```

\newpage

```{r}
ggtree(tree, branch.length = "none") +
  xlim(0, 11) +
  geom_tippoint() +
  geom_tiplab(
    aes(label = paste(label, "  (", accessions[label], ")", sep = "")),
    offset = 0.1,
    size = 7
  ) +
  labs(
    title = "SARS-CoV-2 Phylogenetic Tree", 
    subtitle = "(no scale)"
  ) + caption + title.theme
```
\newpage

## Árbol filogenético por continentes

```{r, warning = FALSE }
ggtree(tree) +
  xlim(0, 0.0022) +
  geom_tippoint() +
  geom_tiplab(
    aes(label = accessions[label], color = contintents[label]),
    offset = 0.0003,
    align = TRUE,
    size = 7
  ) +
  geom_tiplab(size = 7) +
  labs(
    title = "SARS-CoV-2 Phylogenetic Tree",
    subtitle = "Distinction of continents",
    color = "Continent"
  ) + caption + title.theme + legend.theme
```
\newpage

## Resultado final

```{r}
msaplot(p = ggtree(tree), fasta = dna, color = base.colors, offset = 0.001) +
  geom_tiplab(size = 7) +
  labs(
    title = "Tree + Sequence Alignment", 
    subtitle = "SARS-CoV-2 around the world",
    fill = "Bases"
  ) + caption + title.theme + legend.theme
```

## Conclusión

Visualizando los resultados del análisis, se encuentra que, al menos para las
muestras que fueron seleccionadas, **no hay una correlación grande entre la 
variante del virus y su localización geográfica**, pues en el árbol filogenético
los países están mezclados entre ramas.

Aún así, las secuencias que se tomaron para cada país no son una muestra
representativa, pues sólo es una por país, y elegida de manera aleatoria. Se
podría hacer un análisis complementario que tomara en cuenta más muestras del
virus, para comparar la distribución de los nodos con las variantes del virus y
así encontrar con mayor certeza si las variantes del SARS-CoV-2 que se 
encuentran en los diferentes continentes son en realidad la misma variante o una
diferente.

\newpage

# Referencias

- _Severe acute respiratory syndrome coronavirus 2 data hub_. 
Recuperado el 26 de abril del 2021, de
<https://www.ncbi.nlm.nih.gov/labs/virus/vssi/#/virus?SeqType_s=Nucleotide&VirusLineage_ss=Severe%20acute%20respiratory%20syndrome%20coronavirus%202,%20taxid:2697049>

- _Tracking Covid-19’s global spread_.
Recuperado el 26 de abril del 2021, de
<https://edition.cnn.com/interactive/2020/health/coronavirus-maps-and-cases/>
